臺灣臺南地方法院民事裁定
                                    110年度家調裁字第1號
聲  請  人  蔡ＯＯ

            蔡ＯＯ  

相  對  人  蔡ＯＯ  



                      送達：台南市○○區○○路00號0樓      (黃琪雯社工)

關  係  人  翁ＯＯ  
上列當事人間請求減輕或免除扶養義務事件，本院裁定如下：
    主      文
一、聲請人蔡ＯＯ、蔡ＯＯ對於相對人蔡ＯＯ之扶養義務，均應予免除
    。
二、程序費用新台幣2,000元由相對人負擔。
    事實及理由
一、本件聲請減輕或免除扶養義務事件，為兩造不得處分之事項
    ，然聲請人二人主張對於相對人有免除扶養義務之事實存在
    ，為相對人所不爭執，兩造復依據家事事件法第33條第1項
    ，合意聲請法院為裁定，此有民國109年12月24日合意程序
    筆錄在卷可稽，本院自應依前揭規定為裁定。
二、按直系血親相互間，互負扶養之義務，民法第1114條第1款
    固有明文。惟按受扶養權利者有下列情形之一，由負扶養義
    務者負擔扶養義務顯失公平，負扶養義務者得請求法院減輕
    其扶養義務：對負扶養義務者、其配偶或直系血親故意為
    虐待、重大侮辱或其他身體、精神上之不法侵害行為。對
    負扶養義務者無正當理由未盡扶養義務。受扶養權利者對負
    扶養義務者有前項各款行為之一，且情節重大者，法院得免
    除其扶養義務。民法第1118條之1第1項、第2項亦有明文。
三、本件聲請意旨略以：相對人為聲請人二人之父親，相對人於
    聲請人等幼年時即離家，聲請人二人係由關係人即母親翁麗
    香帶回娘家，由外祖母及關係人共同扶養長大，期間相對人
    未給付分毫扶養費，30多年來兩造均無聯繫，直至近期社工
    致電給聲請人等，始知相對人罹癌住院。為此，聲請聲請人
    二人對於相對人之扶養義務予以免除等語。
四、經查：
  ㈠聲請人等主張兩造為父女關係乙節，業據提出戶籍謄本為憑
    ，可信聲請人等對於相對人負有法定扶養義務。
　㈡又經調查，相對人經醫院社工通知，為臺南市社會局服務個
    案，名下無財產，所得收入僅每月申領之中低收老人生活津
    貼新台幣（下同）3,879元，於109年7月曾申領台南市急難
    救助金4,000元，109年5月領有急難紓困專案10,000元等情
    ，有稅務電子閘門財產所得調件明細表及臺南市政府社會局
    書函附卷可參，可認相對人之財產已不足維持生活所需，而
    有受聲請人等扶養之需要，亦可認定。
  ㈢然聲請人主張自小相對人就離開聲請人等，由關係人即母親
    翁ＯＯ將聲請人帶回娘家，由外祖母及關係人共同扶養聲請人
    二人長大，期間相對人未給付分毫扶養費乙節，為相對人所
    不爭執，兩造及關係人翁ＯＯ並於調解期日就下列事實，製作
    合意程序筆錄在案：
  ⒈相對人自聲請人等二人出生時，即未照顧、扶養聲請人等二
    人。
  ⒉相對人無正當理由未盡扶養義務且情節重大。
  ⒊聲請人蔡ＯＯ（從事護理工作、月收入三萬多元、已婚育有兩
    名子女）、聲請人蔡ＯＯ（從事護理工作、月收入三萬多元、
    已婚育有一名子女），需負擔家計，皆無餘力支付相對人生
    活所需之相關費用。
  ㈣再經本院訊問相對人過往於家庭中生活情形，關係人即聲請
    人之母翁ＯＯ到庭陳稱：自聲請人等二人大約一歲時（72年）
    我就帶回娘家，我住娘家後沒有再回去。76年5月29日與相
    對人離婚。因為相對人都自身難保，所以未曾給付過聲請人
    等二人之扶養費。聲請人二人是我及家人一起扶養照顧長大
    等語（見本院109年12月24日合意程序筆錄）在卷。相對人
    對於關係人陳述其過往行徑，亦表示屬實等語，可認，相對
    人過往疏於照顧家庭，對於聲請人二人未盡扶養義務之事實
    無誤。
  ㈤綜上調查，關係人因與相對人感情不睦，於聲請人一歲時，
    關係人即攜同聲請人二人返回娘家，相對人對此不聞不問，
    並未前往探視聲請人，亦未負擔聲請人二人之扶養費用，嗣
    關係人與相對人於76年間協議離婚，兩造更無任何往來及聯
    繫，彼此陌生而無印象，聲請人二人係由關係人及其家人共
    同扶養至成年，相對人則無正當理由對於聲請人二人未盡扶
    養義務之事實，且情節已達重大之程度。從而，聲請人二人
    請求免除對於相對人之扶養義務，核與民法第1118條之1第2
    項之規定相符，為有理由，應予准許。
五、依家事事件法第33條、第97條，非訟事件法第21條第2項、
    第24條第1項，民事訴訟法第78條，裁定如主文。
中　　華　　民　　國　　110 　年　　1 　　月　　13　　日
                    家事法庭    法　官　許蕙蘭
以上正本係照原本作成。
如對本裁定抗告須於裁定送達後10日內向本院提出抗告狀及其繕
本，並應繳納抗告費新臺幣1,000元。
中　　華　　民　　國　　110 　年　　1 　　月　　14　　日
                                書記官　林書婷